臺灣高等法院臺中分院刑事判決　　　　95年度上訴字第2459號
上　訴　人　臺灣臺中地方法院檢察署檢察官
被　　　告　甲○○
上列上訴人因被告搶奪案件，不服臺灣臺中地方法院95年度訴字
第2115號中華民國95年9月1日第一審判決（起訴案號：臺灣臺
中地方法院檢察署95年度偵緝字第1331號），提起上訴，本院判
決如下：
    主  文
上訴駁回。
    理    由
一、公訴意旨略以：被告甲○○與一姓名、年籍不詳之男子基於
    意圖為自己不法所有之犯意聯絡，於民國（下同）94年8月
    27日上午10時25分許，在臺中縣豐原市○○路799巷口，共
    同搶奪行人丙○○之紅色皮包〈內有行動電話1支、紅色外
    殼1個、信用卡3張、健保卡2張、駕照1張、金融卡5張及現
    金新臺幣（下同）1000元許得逞〉。嗣為警循線查獲，因認
    被告涉犯刑法第325條第1項之搶奪罪嫌。
二、按犯罪事實應依證據認定之，無證據不得認定犯罪事實；又
    不能證明被告犯罪者，應諭知無罪之判決，刑事訴訟法第15
    4條第2項、第301條第1項分別定有明文。而認定不利於被告
    之事實須依積極證據，茍積極證據不足為不利於被告事實之
    認定時，即應為有利於被告之認定，更不必有何有利之證據
    ，又事實之認定，應憑證據，如未能發現相當證據，或證據
    不足以證明，自不能以推測或擬制之方法，為裁判基礎，且
    認定犯罪事實所憑之證據，雖不以直接證據為限，間接證據
    亦包括在內，然無論直接或間接證據，其為訴訟上之證明，
    須於通常一般之人均不致於有所懷疑，而得確信其為真實之
    程度者，始得據為有罪之認定（最高法院30年上字第816號
    、40年臺上第86號、76年臺上第4986號判例要旨可資參照）
    。
三、公訴人認被告涉犯搶奪罪嫌，無非係以：證人曾凱森於偵查
    中之證述、通聯紀錄乙份資為論據。且其上訴意旨為：被害
    人丙○○於原審指認被告時，已距約1年，要被害人當庭指
    認明確，實有困難；且被告無法指出系爭手機之來源等原因
    ，而認被告涉有搶奪之犯嫌等語。訊據被告堅詞否認有何搶
    奪犯行，辯稱：本件警察自伊住處所查扣之行動電話，是伊
    於94年8月底、9月初，在臺中市○區○○路3段112號「豐棋
    通信公司」，向老闆曾凱森購買的，伊並未為搶奪犯行等語
    。
四、關於證據能力部分：
（一）按被告以外之人（包括證人、鑑定人、告訴人、被害人及
      共同被告等） 於審判外之陳述雖不符刑事訴訟法第159條
      之1至之4等四條之規定，而經當事人於審判程序同意作為
      證據，法院審酌該言詞陳述或書面陳述作成時之情況，認
      為適當者，亦得為證據；當事人、代理人或辯護人於法院
      調查證據時，知有刑事訴訟法第159條第1項不得為證據之
      情形，而未於言詞辯論終結前聲明異議者，視為有前項之
      同意，同法第159條之5定有明文。立法意旨在於傳聞證據
      未經當事人之反對詰問予以核實，原則上先予排除。惟若
      當事人已放棄反對詰問權，於審判程序中表明同意該等傳
      聞證據可作為證據；或於言詞辯論終結前未聲明異議，基
      於尊重當事人對傳聞證據之處分權，及證據資料愈豐富，
      愈有助於真實發見之理念，且強化言詞辯論主義，使訴訟
      程序得以順暢進行，上開傳聞證據亦均具有證據能力。本
      件被告對於本案之人證、物證、書證等證據資料之證據能
      力，均不予爭執，參諸上開說明，自應認為有證據能力，
      得採為認定被告犯罪之證據。
（二）本件被害人丙○○於警詢時之陳述及職務報告書1份固屬
      審判外之陳述，惟被告於原審及本院審理時，對其證據能
      力部分均無意見，視為有前項之同意，又本院審酌該言詞
      陳述或書面陳述作成時之情況，以之作為本案證據均為適
      當，依前揭說明，均認有證據能力，而得採為本案之證據
      ，洵無疑義，合先敘明。
五、經查：
(一)、本件員警於94年11月22日21時許，在被告臺中市○區○○○
    街75號7樓之17租屋處，所查扣之大霸廠牌，5688型號，序
    號為000000000000000號行動電話1支，係被害人丙○○所有
    ，於94年8月27日上午10時25分許，在臺中縣豐原市○○路
    799巷口，遭不詳姓名年籍之2名男子騎乘機車徒手搶奪乙節
    ，業據被害人丙○○於警詢時及原審審理時證述明確，並有
    贓物認領保管單附卷可稽，嗣經警依上開行動電話序號查詢
    於94年11月12日至13日插卡使用之電話號碼後，查知使用該
    行動電話之門號為0000000000號，該門號係由王佳惠申請，
    有通聯紀錄、門號申請人個人資料乙份（見臺灣臺中地方法
    院檢察署95年度偵字第5459號偵查卷第33至36頁）在卷可憑
    。經警依該門號申請人個人資料帳單寄送地址查證，發現該
    門號及前開行動電話，係由被告持有使用，有職務報告乙份
    在卷足參，且為被告所自承，是上開行動電話係被害人丙○
    ○遭搶奪之物，嗣並由被告持有。
(二)、被告雖辯稱：前開行動電話係伊於94年8月底、9月初，在臺
    中市○區○○路3段112號「豐棋通信公司」，向老闆曾凱森
    購買的云云。然證人曾凱森於原審審理時結證稱：上開行動
    電話並非伊公司賣出的，如果是伊公司賣出的行動電話，都
    會貼保固標籤，新行動電話會開立發票，舊行動電話則開立
    收據，但舊行動電話是客人要求時，才會開收據。伊公司在
    進貨時會登記手機序號，因為擔心收到贓貨。伊公司賣出的
    中古行動電話不會發生忘了貼保固標籤的情形，而且伊在進
    貨時，不論新舊行動電話，伊都會將手機序號登錄成冊，舊
    行動電話會請客戶寫讓渡書，並且核對身分證。伊在警方來
    店內查證時，也曾提供94年8、9月全部的行動電話讓渡契約
    書給警方。在警察帶被告來查證前2星期前，被告曾與2、3
    位朋友來伊公司買行動電話，但當日被告有無進來店內，伊
    沒有印象。警方帶被告來查證時，有帶被告的朋友一起來，
    伊是對與警方同來的被告該名朋友有印象。當時被告跟他朋
    友在說，不確定他自己是否有進入店內，而且當時所查到的
    行動電話配件電池，是別家通信行的，被告自己也不確定該
    行動電話是不是在伊那裡買的等語明確（見原審卷95年8月1
    8日審理筆錄）。且依警方自證人曾凱森所經營之通信公司
    所取得，該公司於94年8月、9月間所收購之中古行動電話讓
    渡書之資料，確實無本件被害人丙○○遭搶之該行動電話（
    見臺灣臺中地方法院檢察署95年度偵字第5495號偵查卷第43
    至51頁），則被告前揭所辯，前開行動電話係伊向證人曾凱
    森所購買云云，顯無可採信。
(三)、惟被害人丙○○於原審審理時以證人身分結證稱：伊於94年
    8月27日上午10時25分許，在臺中縣豐原市○○路799巷口，
    遭2名歹徒共騎1部125的機車行搶，他們騎機車從伊前面經
    過，再從伊左後方過來，由後方的那個人，順手將伊皮包拉
    走。當時伊是手提著包包，就被搶走了。皮包內有行動電話
    、信用卡、健保卡、駕照、行照及現金1000元，該2名歹徒
    是男生，沒有戴安全帽，也沒有戴口罩，看起來像青少年，
    兩個人都留短髮，像一般男生留的西裝頭，身材不太有印象
    ，衣著顏色現在沒有印象。在庭的被告，印象中不太像行搶
    伊的歹徒，因為搶伊的歹徒沒有被告那麼瘦，頭髮也不是在
    庭被告的這個髮型。被告被警察查獲時，伊有在警察局看到
    他，但是伊跟警察說已經有一段時間了，所以伊沒有辦法指
    認。當時在警察局時，被告的頭髮比較長，但是也跟搶伊的
    歹徒的髮型不同。伊當時被搶時，有正面看到歹徒的長相，
    他們兩人搶了就走，沒有停留，行搶的過程大概只有幾秒鐘
    。當時機車有車牌，但是伊沒有把號碼記下來。伊現在無法
    指認當時行搶的歹徒，因為行搶過程的時間很短，而且時間
    距離現在也很久了等語明確（見原審卷95年8月18日審理筆
    錄），則依被害人丙○○上開所述，其無法指認被告確係當
    日行搶之歹徒之一。綜上諸情，被告雖無法明確交待為何持
    有被害人丙○○遭搶奪之行動電話，然尚難僅以被告持有上
    開行動電話，遽而推論上開行動電話即係被告搶奪被害人所
    得（按取得上開行動電話之原因有多端，如購買、贈與、拾
    得、受託保管等等諸多原因），本院認被告被訴前開搶奪犯
    行，尚難確信已達真實，仍有合理性懷疑之存在，尚無從依
    公訴人所舉之證據，對於被告確有於上開時地涉嫌搶奪事實
    形成確信不疑之心證，而認被告確有犯罪。
六、綜上所述，本件查無被告有何公訴人所指之犯行，是被告辯
    稱其其未搶奪等語，尚屬可信。此外復查無其他積極證據足
    以證明被告有被起訴之犯行，是本件犯罪不能證明，自應為
    被告無罪判決之諭知。是本件原審以不能證明被告犯罪，而
    依刑事訴訟法第301條第1項規定，諭知被告無罪之判決，經
    核認事用法，並無不合，檢察官上訴意旨猶執前詞，而指摘
    原判決不當，為無理由，應予駁回。
    據上論結，應依刑事訴訟法第368條，判決如主文。
本案經檢察官乙○○到庭執行職務。
中　　華　　民　　國　　96　　年 　　1　　月 　24 　  日
            刑事第十一庭  審判長法　官　陳　朱　貴
                                法　官　郭　同　奇
                                法　官　何　志　通
上列正本證明與原本無異。
檢察官得上訴。
如不服本判決應於收受送達後十日內向本院提出上訴書狀，其未
敘述上訴之理由者並得於提起上訴後十日內向本院補提理由書（
均須按他造當事人之人數附繕本）。
                                書記官　林　桂　鳳
中　　華　　民　　國　　96　　年 　　1 　　月　 　25 　日
